## Harold Farfán Reto

## Políticas públicas Lingüística

#### Harold Farfán Reto

https://www.linkedin.com/in/haroldfarfanreto/

\_

#### Resumen

Licenciado en Lingüística con formación y experiencia en gestión y políticas públicas, investigación y docencia. Me interesa la implementación y evaluación de políticas públicas con enfoque intercultural. He sido especialista de lenguas indígenas del Ministerio de Cultura, en el cual organicé e implementé el proyecto de formación de traductores e intérpretes de lenguas indígenas para la consulta previa, finalista del Premio BPG 2013. He sido también consultor del Ministerio de Cultura y el Sineace, y docente en diversas universidades. Cuento con experiencia realizando investigaciones y coordinando proyectos con gobiernos locales y organizaciones civiles. Además, tengo conocimientos de programación y manejo de software estadístico.

#### **Estudios**

## Maestría en Educación con mención en Gestión Educativa (en curso)

Escuela de Postgrado de la Universidad San Ignacio de Loyola 2022

#### Licenciatura en Lingüística y Literatura

Pontificia Universidad Católica del Perú 2011

### **Experiencia**

#### Evidencia: Observatorio de Políticas Públicas para el Desarrollo

Asesor académico de investigación, talleres de capacitación y otros eventos 2021-presente

## Sistema Nacional de Evaluación, Acreditación y Certificación De la Calidad Educativa-SINEACE

Consultor para reajuste de actividades, rúbricas, mapas y aplicación final para obtener evidencias de logro de los desempeños de los mapas de progreso de comunicación castellano como segunda lengua-lectura y escritura 2015

#### Ministerio de Cultura

Consultor para la elaboración del documento de sistematización del proyecto de Capacitación de Traductores e Intérpretes de Lenguas Indígenas 2014

Especialista en Lingüística de la Dirección de Lenguas Indígenas del Viceministerio de Interculturalidad

2012-2014

Consultor de la Dirección de Lenguas Indígenas para una primera elaboración del Mapa Etnolingüístico y la realización del II Curso de Formación de Intérpretes y Traductores de Lenguas Indígenas 2012

—

### Formación continua

## Programa de Especialización en Gestión Pública

Escuela de Gobierno y Políticas Públicas de la PUCP 2021

## Comunicación de Evidencias de Monitoreo y Evaluación

Escuela Nacional de Administración Pública-SERVIR 2021

#### Gestión Pública con Enfoque Intercultural

Escuela Nacional de Administración Pública-SERVIR 2021

#### Evaluación de Políticas Públicas

Universidad Antonio Ruiz de Montoya 2020

## Taller de Introducción a la Gestión Estatal para Pueblos Indígenas con Enfoque Intercultural

Instituto de Democracia y Derechos Humanos de la PUCP 2020

\_\_

## Capacitación docente

## Curso taller de planificación de clases

Instituto de Docencia Universitaria y Dirección de Educación Continua PUCP 2019

# Curso de capacitación en elaboración de ítems de opción múltiple para la evaluación de aprendizajes

Centro de Medición, Evaluación y Certificación de la PUCP 2018

#### Estrategias para fomentar la participación en el aula

Centro para el Magisterio Universitario de la PUCP 2010

#### Motivación: estrategias para la enseñanza universitaria

Centro para el Magisterio Universitario de la PUCP 2010

## Taller de evaluación de los aprendizajes

Centro para el Magisterio Universitario de la PUCP 2010

## Experiencia docente

#### Centro Preuniversitario PUCP

Docente, asesor y tutor. Elaboración de materiales didácticos físico y virtuales, e ítems de evaluación.

2016-2020

#### Pontificia Universidad Católica del Perú

Docente y jefe de prácticas de cursos de Lingüística y Redacción en Estudios Generales Letras y Estudios Generales Ciencias 2008-2014

#### Universidad Antonio Ruiz de Montoya

Docente y jefe de prácticas de cursos de Lingüística y Redacción. Como docente de la UARM, también dicté cursos en la UTEC. 2015-2016

#### Centro Preuniversitario de la Universidad Antonio Ruiz de Montoya

Docente del curso de Redacción 2

2015-2016

## Investigación

Percepción y actitud lingüísticas en la construcción socio-espacial de la ciudad de Lima

2012

Genealogía de las relaciones políticas en los corredores entre tierras altas y bajas en Madre de Dios (frontera Perú-Brasil)

2011

Proyecto Kawapana (collaborative research: the Kawapanan Project: building flexible data for the documentation of Shiwilu and Shawi) 2010

#### **Idiomas**

#### Inglés

Nivel avanzado (C1)

#### Quechua

Nivel básico/intermedio

#### Lengua de señas peruana

Nivel básico

Asociación de Sordos Región Lima-Assoreli

## **Premios y otros**

## Programa de Apoyo al Desarrollo de Tesis de Licenciatura

Premio brindado por la Dirección de Gestión de la Investigación de la PUCP.

#### Préstamo Universitario R.P. Dinthillac

Obtenido por el alto rendimiento académico en el examen de admisión y dentro de la universidad, renovado en cada ciclo de estudio.

#### Informática

Software Estadístico (SPSS y Power BI)

Programación básica en Python (automatización de procesos y machine learning)

Diseño y publicación de páginas web (Github pages y Jekyll)

## Otras actividades

## Estudio de Actuación de Leonardo Torres Vilar

Taller de un año de formación actoral

#### Teatro de la Universidad Católica

Taller de formación actoral